【裁判字號】    95,易,580
【裁判日期】    950623
【裁判案由】    偽造文書
【裁判全文】
臺灣桃園地方法院刑事判決               95年度易字第580號
    公  訴  人  台灣桃園地方法院檢察署檢察官
    被      告  甲○○
                        旅行證.
                      （現羈押於台灣桃園看守所龍潭女所）
上列被告因偽造文書案件，經檢察官提起公訴（95年度偵字第79
57號），被告於準備程序進行中為有罪之陳述，經本院合議庭裁
定由受命法官獨任進行簡式審理程序，本院判決如下：
    主  文
甲○○共同行使明知為不實之事項，而使公務員登載於職務上所
掌之公文書，足以生損害於公眾，處有期徒刑參月，如易科罰金
，以佰元折算壹日。
    事  實
一、甲○○係大陸地區人民，於民國92年間為達進入臺灣地區從
    事打工之目的，明知與甘清福並無結婚之真意，竟與郭恆華
    、甘清福共同基於行使使公務員登載不實公文書之概括犯意
    聯絡，由甲○○以新臺幣5 萬元之代價，透過郭恆華仲介、
    安排與臺灣地區人民甘清福於92年7 月3 日在大陸地區福建
    省福州市辦理假結婚手續，領得福建省福州市公證處發給之
    結婚公證書及結婚證明書，辦妥結婚登記後，甘清福與郭恆
    華旋即返臺持該結婚公證書及結婚證明書向財團法人海峽交
    流基金會（下稱海基會）取得認證證明，於92年7 月22日持
    該業經海基會認證之結婚公證書及結婚證明書等文件，前往
    臺南縣仁德鄉戶政事務所，填具「結婚登記申請書」，辦理
    結婚登記，使不知情之該戶政事務所承辦公務員於形式審查
    後將甲○○與甘清福結婚之不實事項，登載於職務上所掌之
    戶籍登記簿之公文書，並據以核發戶籍謄本，足以生損害於
    戶政機關對戶籍資料管理之正確性。
二、郭恆華與甘清福於辦妥上開不實之結婚登記後，於92年7 月
    23日以申請大陸配偶甲○○來臺探親為名，持已填妥之「大
    陸地區人民進入臺灣地區旅行申請書」、「大陸地區人民進
    入臺灣地區保證書」、及上開公務員登載不實之戶籍謄本之
    公文書等資料，向內政部警政署入出境管理局申請大陸地區
    人民甲○○以探親名義入境臺灣地區而行使之，使內政部警
    政署入出境管理局承辦之公務員為實質審查後，於92年7 月
    28日核准發給大陸地區人民甲○○中華民國臺灣地區旅行證
    （大陸地區人民進入臺灣地區旅行證之審查核發機關為內政
    部警政署入出境管理局，公訴人認係外交部容有誤認），足
    以生損害於內政部警政署入出境管理局核發中華民國臺灣地
    區旅行證之正確性。旋甲○○即持上開內政部警政署入出境
    管理局核發之「中華民國臺灣地區旅行證」，於92年9 月1
    日，非法進入台灣。甲○○入境臺灣後，隨即在臺灣北部地
    區四處打工而行方不明，嗣於94年9 月26日19時許在桃園縣
    龜山鄉○○路○段與集美街口警臨檢查獲。
三、案經桃園縣政府警察局龜山分局報請臺灣桃園地方法院檢察
    署檢察官偵查起訴。本院合議庭依甲○○於準備程序進行中
    為有罪之陳述，裁定由受命法官獨任進行簡式審判程序審理
    。
    理  由
一、證據能力部分：
    (一)被告甲○○所為之自白，並無出於強暴、脅迫、利誘、詐
      欺、疲勞訊問、違法羈押或其他不正之方法，亦非違反法
      定障礙事由經過期間不得訊問或告知義務之規定而為，依
      刑事訴訟法第156 條第1 項、第158 條之2 規定，應認其
      有證據能力。
    (二)證人甘清福、郭恆華於審判外之陳述及卷附各項文書等被
      告以外之人於審判外之陳述，依刑事訴訟法第273 條之2
      規定排除同法第159 條第1 項之傳聞排除法則之適用，均
      有證據能力。
二、認定犯罪事實之證據及理由：
    上揭犯罪事實，業據被告甲○○於警詢、偵查及本院審理中
    坦承不諱，核與甘清福、郭恆華於警詢中供述情節相符，並
    有台南縣仁德鄉戶政事務所戶籍謄本、大陸地區結婚證、大
    陸地區人民進入臺灣地區旅行證申請書、財團法人海峽交流
    基金會證明、中華民國台灣地區入出境許可證、入出境資料
    查詢、大陸地區人民資訊系統基本資料查詢及大陸地區人民
    行方不明- 個別查詢報表影本各1 紙附卷可稽。被告上開任
    意性自白堪認與事實相符。本案事證明確，被告犯行洵堪認
    定，應依法論科。
三、論罪科刑：
  (一)核被告甲○○所為，係犯刑法第216 條、第214 條之行使明
    知為不實之事項而使公務員登載於職務上所掌公文書罪。被
    告明知為不實之事項而使公務員登載於職務上所掌公文書之
    低度行為，應為行使該項文書之高度行為所吸收，不另論罪
    。被告上開犯行，與甘清福、郭恆華間，有犯意聯絡及行為
    分擔，為共同正犯。
  (二)爰審酌被告為大陸地區人民利用假結婚之不法手段進入台灣
    地區非法打工，規避對於大陸地區人民入境之管制，對於臺
    灣地區入境管制、就業市場及治安之影嚮及其等犯罪之動機
    、目的、手段，智識程度、犯罪所生之損害，及犯罪後坦承
    犯行態度良好等一切情狀，量處如主文所示之刑，並諭知易
    科罰金之折算標準。
四、另公訴意旨略以：郭恆華與甘清福共同持前揭內容不實之戶
    籍謄本資料，以大陸配偶來台依親名義，向內政部警政署入
    出境管理局（公訴人誤為外交部，應予更正，以下均同）申
    請台灣地區逐次加簽旅行證，致使內政部警政署入出境管理
    局公務員將上揭不實事項登載於其職務上所掌管之登記文件
    及簿冊，並核發內容不實之中華民國台灣地區入出境許可證
    予甲○○，許可其入境，足生損害於內政部警政署入出境管
    理局對於大陸地區人民在台居留管理之正確性。及甲○○於
    92年9 月1 日，持前揭使公務員登載不實之簽證自大陸地區
    進入台灣，並向高雄機場海關人員行使之，足生損害於入出
    境管理局對於入出境管理之正確性。因認被告此部分亦均涉
    有刑法第216 條、214 條行使使公務員登載不實之文書之罪
    嫌云云。惟查：
    (一)按刑法第214 條所謂使公務員登載不實事項於公文書罪，
      須一經他人之聲明或申報，公務員即有登載之義務，並依
      其所為之聲明或申報予以登載，而屬不實之事項者，始足
      構成，若其所為聲明或申報，公務員尚須為實質之審查，
      以判斷其真實與否，始得為一定之記載者，即非本罪所稱
      之使公務員登載不實（最高法院73年臺上字第1710號判例
      參照）。按內政部警政署入出境管理局受理大陸地區人民
      進入臺灣地區之申請部分，主管機關內政部依臺灣地區與
      大陸地區人民關係條例第10條第3 項之授權，訂立「大陸
      地區人民進入臺灣地區許可辦法」，以資規範，依該許可
      辦法對大陸地區人民申請入境之資格條件、申請入境目的
      、檢具文件及驗證程序、受理核轉機構、保證人資格及對
      保程序、不予准許事由及人數限制、入境停留期間及延長
      次數、入境時及入境後應遵守之相關規定，尤以初次核發
      中華民國臺灣地區旅行證正本予申請入境之大陸地區人民
      ，係由我駐外單位直接在港澳等地區面會大陸地區人民、
      查驗影本等證件後再行發給（上開許可辦法第21條參照）
      ，依其規定之嚴苛程度，顯見入出境管理局就申請入境事
      由是否屬實，尚須為實質審查後始據以核發前開旅行證，
      非謂一經申請，該管公務員即有登載並據以核發之義務，
      是此部分尚無成立刑法第214 條之使公務員登載不實公文
      書罪之餘地。
    (二)被告申請內政部警政署入出境管理局核發之中華民國台灣
      地區入出境許可證部分既無成立刑法第214 條使公務員登
      載不實公文書罪，則被告持該入出境許可證入境，自亦無
      行使使公務員登載不實文書罪之成立。惟公訴人認此部分
      與前開論罪科刑之行使使公務員登載不實文書部分，有連
      續犯之裁判上一罪關係，爰不另為無罪之諭知。
五、據上論斷，應依刑事訴訟法第273 條之1 第1 項、第299 條
    第1 項前段，刑法第28條、第216 條、第214 條、第41條第
    1 項前段，罰金罰鍰提高標準條例第1 條前段、第2 條，判
    決如主文。
本案經檢察官邱曉華到庭執行職務
中    華    民    國    95    年    6     月    23    日
                  刑事第六庭法  官  蔡寶樺
以上正本證明與原本無異。
如不服本判決，應於判決送達後10日內向本院提出上訴狀（應附
繕本），上訴於臺灣高等法院。
                            書記官  王泰元
中    華    民    國    95    年    6     月    26    日
附錄本案論罪科刑法條全文：
中華民國刑法第214條
(使公務員登載不實罪)
明知為不實之事項，而使公務員登載於職務上所掌之公文書，足
以生損害於公眾或他人者，處三年以下有期徒刑、拘役或五百元
以下罰金。
中華民國刑法第216條
(行使偽造變造或登載不實之文書罪)
行使第二百十條至第二百十五條之文書者，依偽造、變造文書或
登載不實事項或使登載不實事項之規定處斷。


司法院資訊處製作；財團法人民間司法改革基金會備份。
